【裁判字號】    92,抗,149
【裁判日期】    920620
【裁判案由】    誣告
【裁判全文】
臺灣高等法院臺南分院刑事裁定            九十二年度抗字第一四九號      Ｃ
      抗  告  人
      即  自訴人  甲  ○  ○
      被      告  乙  ○  ○
右列抗告人因誣告案件，不服臺灣臺南地方法院中華民國九十二年五月十二日裁定（
九十二年度自更(一)字第六號）提起抗告，本院裁定如左：
      主      文
抗告駁回。
      理      由
一、本件抗告意旨略以：被告向臺南市警察局文化派出所報案時，雖未指明自訴人犯
    罪及提出告訴，惟其於九十一年六月一日向檢察事務官陳稱：「甲○○叫了兩個
    少年，九十一年四月四日二十一時到我住處按門鈴，我一開門，他們就拿短的鋁
    質球棒打我」，足徵其已指控自訴人傷害。雖其未提告訴，惟自訴人係警員，所
    指足使自訴人受懲戒處分，亦屬誣告範疇，請發回原審為實體審判云云。
二、按法院或受命法官，得於自訴案件第一次審判期日前，訊問及調查結果，如認為
    案件有刑事訴訟法第二百五十二條至第二百五十四條之情形者，得以裁定駁回其
    自訴，同法第三百二十六條第三項定有明文。次按誣告罪須意圖他人受刑事或懲
    戒處分向該管公務員誣告者始能構成，倘無向該管公務員誣告之事實，其罪即無
    由成立。再按刑法第一百六十九條第一項之誣告罪，以使人受刑事或懲戒處分之
    意思，自進而向該管公務員誣告為要件，若因公務員之推問而為不利他人之陳述
    ，縱其陳述涉於虛偽，除具有同條第二項之情形外，即與誣告罪之要件不符，最
    高法院二五年上字第二九二五號判例參照。
三、本案自訴意旨以被告乙○○因自訴人曾於原審法院九十一年度易字第一五六號乙
    ○○誣告案件中作證，即心生犯意，於九十一年四月八日二十時許，捏詞向臺南
    市警察局第一分局誣告自訴人教唆二名青少年至其家中毆打被告，足使自訴人受
    懲戒或刑事處分，因認被告涉犯刑法第一百六十九條之誣告罪嫌云云。經查被告
    固於九十一年四月八日，向臺南市警察局第一分局文化派出所報案指稱：於九十
    一年四月四日，遭二名不明歹徒持鋁棒毆打成傷乙情，惟據臺南市警察局第一分
    局函稱：「本件經查市民乙○○於九十一年四月八日，向本分局文化派出所報案
    ，於九十一年四月四日，遭二名不明歹徒持鋁棒毆打成傷，惟渠無法提供涉案人
    真實姓名年籍資料，供警查辦，亦無提出傷害告訴」，有該分局九十二年四月二
    十八日南市警一刑字第０九二００二八二六一號函暨所附被害人調查筆錄、報案
    三聯單、臺南市立醫院驗傷診斷書等各一份在卷可資佐證（詳原審自更(一)卷第二
    一至二五頁）。本件被告於上揭時間，雖向臺南市警察局報案指稱遭不明人士毆
    打成傷，然因無法提供涉案人真實姓名年籍資料，供警查辦，而未提出傷害告訴
    ，自難認其有向司法機關告訴自訴人傷害行為。又被告雖於臺灣臺南地方法院檢
    察署八十九年度他字第一一四０號案內，經檢察事務官詰以被打事後如何時，答
    稱：「甲○○叫了兩個少年，九十一年四月四日二十一時到我住處按門鈴，我一
    開門，他們就拿短的鋁質球棒打我」等語。乃因被詰問而答述被毆經過，不能僅
    據此點論處誣告罪刑。參諸上開說明，被告既未提告訴，充其量僅在檢察事務官
    調查詰問時，陳述其所懷疑事實，自難以誣告罪責相繩。
四、原審以自訴人所指訴事實，應認被告誣告罪嫌不足，駁回自訴人之自訴。本院經
    核於法並無不合，抗告意旨指摘原裁定不當，為無理由，應予駁回。
據上論斷，應依刑事訴訟法第四百十二條，裁定如主文。
中    華    民    國      九十二      年      六      月      二十      日
                                  臺灣高等法院臺南分院刑事第一庭
                                      審判長法官  茆    臺    雲
                                            法官  蔡    長    林
                                            法官  李    文    福
右正本證明與原本無異。
不得再抗告。
                                      法院書記官  李    良    倩
中    華    民    國      九十二      年      六      月      二十      日


司法院資訊處製作；財團法人民間司法改革基金會備份。
